【裁判字號】    95,訴,86
【裁判日期】    950511
【裁判案由】    清償借款
【裁判全文】
臺灣屏東地方法院民事判決                95年度訴字第86號
原      告  甲○○
被      告  乙○○
訴訟代理人  楊四海律師
上列當事人間請求清償借款事件，本院於民國95年4月27日言詞
辯論終結，判決如下：
    主  文
被告應給付原告新台幣壹佰零捌萬元，及自民國九十五年三月十
一日起至清償日止，按年息百分之五計算之利息。
訴訟費用由被告負擔。
本判決於原告以新臺幣拾陸萬元供擔保後得假執行，但被告於
執行標的物，拍定、變賣前，以新台幣壹佰零捌萬元供擔保後，
得免為假執行。
    事實及理由
一、原告方面：
    原告主張被告於89年4 月18日向原告借款新台幣（下同）10
    萬元，並簽發票據號碼526238號、到期日90年2 月10日、票
    面金額10萬元之本票交由原告收執。嗣於90年8 月13日，以
    急需用錢為由，向原告借款100 萬元，並簽立借據，言明3
    個月內清償完畢，詎屆清償期，除上開10萬元之借款，曾清
    償2 萬元外，餘均未獲清償，爰依借貸之法律關係，提起本
    件訴訟。並聲明：(一)被告應給付原告108 萬元，及自起訴狀
    繕本送達（95年3 月10日）翌日起至清償日止，按年息百分
    之5 計算之利息。(二)願供擔保，請准宣告假執行。
二、被告則以：
    未向原告借款110 萬元，原告所執的票據，已罹於時效，有
    簽立借款，惟是遭原告脅迫所簽立的，原告會匯款予被告是
    因為被告前曾將錢寄放在原告處，被告現有需要使用，故請
    原告為匯款等語置辯。
三、兩造爭執事項：
    兩造間有無借貸關係？若有原告有無交付110 萬元？茲審酌
    如下：
(一)、金錢借貸契約，固屬要物契約，應由貸與人就交付金錢之事
    實負舉證之責，惟若貸與人提出之借用人自己製作之文書已
    載明積欠借款之事實者，應解為貸與人就要物性之具備，已
    盡舉證責任。最高法院86年台上字第3880號判例參酌。另按
    主張常態事實者，就其事實無庸舉證，主張變態事者，應就
    變態事實負舉證義務，此為舉證責任分擔原則。
(二)、原告主張被告向其借款10萬元，並於89年4 月18日簽立本票
   ，現僅清償2 萬元等語，被告則以前揭詞置辯，經查，原告
    主張之事實，業據提出88年12月20日之6 萬元郵政匯款執據
    、原告所有之合作金庫活期儲蓄存款存摺及以被告為發票人
    、發票日為89年4 月18日、票面金額為10萬元之本票為證，
    按以原告與被告原為男女朋友，於交付金錢後，嗣後才簽發
    本票以為憑證，尚符常情，且10萬元並非鉅額，原告部分匯
    款、部分以現金方式支付，未與常理有悖，是以匯款時間及
    金額雖與本票發票日不符，要難以此即謂無借貸關係。另被
    告抗辯原告會匯款是因其前將款項寄放在原告處云云，惟此
    為原告所否認，且被告未舉證以明其說，難為其有利之認定
    。而被告既不否認前開本票為其所簽發，其既未能說明兩造
    間有其他債權債務關係存在，有簽發票據之必要，足信前開
    本票確係為了清償本件10萬元借款債務而簽發。再者，若被
    告未向原告借款，何需於89年5 月10日、89年6 月12日匯款
    1 萬元予原告，其復未說明匯款之原因，堪認被告是為了清
    償借款，才匯款予原告。末按，前開票據雖已罹於時效，僅
    表示原告不得持本票行使權利，該本票所擔保之債權並未因
    此歸於消滅，原告基於借貸之法律關係，請求被告清償借款
    自屬有據。是以被告既有向原告借款10萬元，現已清償2 萬
    元，故原告請求被告給付8 萬元，顯為有理由，應予准許。
(三)、原告主張被告於90年8 月13日向其借款100 萬元等情，業據
    提出借據為證，被告不否認有簽發系爭票據，惟以是遭脅迫
    簽立等語置辯，經查，依上開實務見解，被告既不否認有簽
    發借據，則應認原告已就金錢借貸之要物性盡舉證之責，自
    應由被告就強暴脅迫之變態事實予以舉證。按觀諸被告所簽
    立之借據（見本院卷第6 頁），其字跡工整，條理分明，文
    句通順，顯難認係於遭脅迫下所為，且被告迄本案言詞辯論
    終結前，均未就脅迫事實舉證，自難為其有利之認定，是原
    告主張被告向其借款100 萬元，為有理由。
(四)、綜上所述，原告主張被告向其借款110 萬元，現已清償2 萬
    元，尚有108 萬元未給付，爰請求被告給付108 萬元，及自
    起訴狀繕本送達（95年3 月10日）翌日起至清償日止，按年
    息百分之5 計算之利息，為有理由，應予准許，爰判決如主
    文第1項所示。
(五)、兩造陳明願供擔保，聲請假執行及免為假執行之宣告，核無
    不合，爰酌定相當擔保金額准許之。
四、結論：原告之訴為有理由，依民事訴訟法第78條、第390 條
    第2 項、第392條第2、3項，判決如主文。
中    華    民    國    95    年    5     月    11    日
                  民事第二庭    法  官  吳思怡
正本係照原本作成。
如對判決上訴，須於判決送達後20日內向本院提出上訴狀，其未
表明上訴理由者，應於提出上訴後20日內向本院補提理由書狀（
均須按他造當事人之人數附繕本）。
中    華    民    國    95    年    5     月    11    日
                                 書記官  王秋淑


司法院資訊處製作；財團法人民間司法改革基金會備份。
